【裁判字號】    92,易,81
【裁判日期】    920227
【裁判案由】    違反保護令等
【裁判全文】
臺灣新竹地方法院刑事判決                            九十二年度易字第八一號
    公  訴  人  臺灣新竹地方法院檢察署檢察官
    被      告  乙○○
右列被告因違反保護令案件，經檢察官提起公訴（九十一年度偵字第六○三九號），
本院判決如左：
    主  文
乙○○違反法院依家庭暴力防治法第十三條第二項所為之不得對丙○○實施身體上不
法侵害之行為及遠離甲○○、丙○○住居所之民事通常保護令，處有期徒刑肆月，如
易科罰金，以佰元折算壹日。
    事  實
一、乙○○為丙○○配偶甲○○之姪子，渠和丙○○及甲○○分別具有家庭暴力防治
    法第三條第四款之三親等旁系血親及旁系姻親之家庭成員關係。乙○○因曾對丙○○之女兒張惠欣實施家庭暴力行為，經張惠欣向本院聲請核發保護令，經本院
    民事庭於民國九十一年一月二十八日以九十一年度暫家護字第三七號裁定核發民
    事暫時保護令，並於九十一年六月十七日以九十一年度家護字第一○七號裁定核
    發民事通常保護令（有效期間為十月，而原暫時保護令即自本保護令核發之日起
    失效），諭令乙○○不得對甲○○、丙○○實施身體或精神上不法侵害之行為、
    不得直接或間接對於甲○○、丙○○為騷擾之行為，且應最少遠離被害人住所即
    新竹縣芎林鄉下山村二十二之一號至少三百公尺。詎乙○○於九十一年六月二十
    一日收受上開民事通常保護令後，竟基於違反上開保護令及傷害之犯意，於九十
    一年十月十八日十四時四十五分許，以收取田租之理由，擅自進入甲○○、丙○○夫妻二人位於上址之住處前五公尺至十公尺間之廣場，並在該廣場前以大聲嚷
    嚷且口氣不佳，及作勢要打人等方式，而要求丙○○之夫甲○○支付田租，甲○○不堪其擾，遂帶乙○○至屋後找丙○○，然乙○○一見丙○○後，即徒手毆打
    丙○○，致丙○○受有頭部外傷及左眼挫傷併鞏膜下出血之傷害，而對丙○○實
    施身體上不法侵害，暨未遠離甲○○、丙○○之住所三百公尺等違反保護令之行
    為。丙○○隨即以電話聯絡村長何信橋前來解決糾紛，並報警處理，經警當場在
    丙○○住處前廣場上查獲正與丙○○爭吵之乙○○。
二、案經丙○○訴由新竹縣警察局竹東分局報請臺灣新竹地方法院檢察署檢察官偵查
    起訴。
    理由
一、訊據被告乙○○固對於右揭時間曾進入被害人甲○○及告訴人丙○○位於新竹縣
    芎林鄉下山村二十二之一號之住處等情供承不諱，惟矢口否認有何違反保護令及
    傷害犯行，辯稱：當時我是在甲○○家前面馬路的廣場看到甲○○後，向他打招
    呼說田租要收了，再進入他家廣場說現在要收田租，甲○○說沒有意見，並帶我
    到屋後找丙○○，當時丙○○手上拿一把菜刀及雞、鴨，在做處理，我上前跟她
    說，我現在把田租的收據交給妳處理，丙○○可能是太過緊張，不小心晃了一下
    ，讓雞、鴨碰到自己身體，才會受傷。當時雙方並沒有發生爭執，只是丙○○認
    為現在就收田租，還太早，所以才叫村長何信橋來評評理云云。經查，（一）被
    告於九十一年十月十八日十四時四十五分許，擅自進入前述新竹縣芎林鄉下山村
    二十二之一號被害人甲○○及告訴人丙○○之住處，並徒手毆打告訴人丙○○成
    傷之事實，業據被害人甲○○及告訴人丙○○於歷次警、偵訊時指訴歷歷，被害
    人甲○○亦於本院審理時指述稱：當時因為被告口氣很不好，暴躁，並說如果沒
    有拿到田租，要打我們，並有比出拳頭要揍人的樣子等語，及告訴人丙○○於本
    院審理時指訴：當時我蹲在那裡殺雞，我先生帶被告過來，說他要來拿田租，我
    頭還是低著，並問我先生，甚麼人要拿甚麼田租，講完後抬頭，被告就一拳打向
    我的眼睛等語綦詳（見本院審理筆錄第四、五頁），並經證人何信橋於偵訊時證
    述：我到場時，被告正與告訴人夫妻在吵架，內容是為了錢的問題，當時丙○○
    左眼充血、紅腫，整個眼睛紅紅的等語明確（見偵查卷第三三頁），而告訴人確
    受有如事實欄所述傷害等情，亦有行政院衛生署新竹醫院診斷證明書一份附卷足
    參（見偵查卷第十二頁），且上述診斷證明書記載之受傷情形與告訴人丙○○所
    指受毆打方式所會導致受傷之情形相吻合，足見告訴人丙○○所指述內容應非虛
    妄。此外，復有本院九十一年度暫家護字第三七號民事暫時保護令一份、本院九
    十一年度家護字第一○七號民事通常保護令一份及送達證書二份附卷足憑（參偵
    查卷第四十至四五頁），顯見被告確於前開時地，有如上所述之行為而違反保護
    令及毆打告訴人丙○○成傷之犯行。（二）被告雖辯稱：當時是和被害人甲○○
    打招呼後進入云云，然本院民事庭所為前揭通常保護令既裁定被告應遠離被害人
    甲○○及告訴人丙○○位於上址之居住處，且被告亦已收受該保護令，有送達證
    書在卷足參，業如前述，則被告自當於保護令有效期間中加以遵守，不得以預收
    田租為藉口，而逕行進入，且此當不因被告是否有先和被害人甲○○打招呼後才
    進入而有不同，況且，被告於進入被害人甲○○及告訴人丙○○位於上址之住處
    後，即一再吵嚷、口氣欠佳，並曾作勢要毆打被害人甲○○，甲○○在無計可施
    之下，只得偕同被告前往屋後和告訴人丙○○洽談等情，已如前述，足認被告並
    非在獲被害人甲○○或告訴人丙○○之許可或邀請之情況下進入渠等位於上址之
    住所，是被告仍屬有違前揭通常保護令所定：需遠離上址三百公尺之犯行，自不
    待言。（三）再查，告訴人原本於前揭時地蹲著在處理雞、鴨，一抬頭即遭被告
    出拳毆打成傷等情，已據告訴人指訴明確，而被告先於偵訊時辯稱：當時我手拿
    收據過去，她剛好抬頭，就碰到我的手，她就自己跌下去，碰到那個雞肉而受傷
    等語，繼而於本院審理時即改辯稱：當時是拿收據給丙○○，她一時慌張，手上
    的雞、鴨才會碰到自己等語，惟不論告訴人係因跌倒後才碰到雞肉，或是直接碰
    撞到雞、鴨，然雞、鴨既已遭告訴人宰殺，則其頭頸及身體必已呈虛軟或下垂之
    狀態，果告訴人丙○○因撞到雞、鴨而受傷，受限於角度及力道之關係，告訴人
    丙○○所受傷勢應是呈片狀之瘀傷，然告訴人丙○○所受傷勢除頭部外傷外，即
    是左眼挫傷併鞏膜下出血，顯見應非碰撞到雞、鴨所致，至為顯然。是被告此部
    分辯解顯與常情不符，而不足採信。（四）綜上所述，被告上揭所辯均無非是事
    後卸責之詞，均無足憑採，本件事證已臻明確，被告犯行堪予認定，應予依法論
    科。
二、核被告乙○○所為，係犯家庭暴力防治法第五十條第一款及第四款之違反保護令
    罪及刑法第二百七十七條第一項之普通傷害罪，其以一行為觸犯上開二罪名，為
    想像競合犯，應依法從一重之違反保護令罪處斷。再被告違反右揭九十一年度家
    護字第一○七號民事通常保護令之內容固有二項，但因該保護令係以一裁定命被
    告不得對告訴人丙○○實施身體不法侵害之行為及命被告應遠離被害人甲○○、
    告訴人丙○○位於新竹縣芎林鄉下山村二十二之一號之住處至少三百公尺，故其
    違反上開保護令之行為，僅構成家庭暴力防治法第五十條之一罪，公訴人認應成
    立二罪，尚有未洽，附此敘明。爰審酌被告與被害人甲○○及告訴人丙○○之關
    係、犯罪之動機、目的、手段、情節、犯罪所生之損害及犯後猶一再飾詞辯解，
    顯無悔意等一切情狀，量處如主文所示之刑，並諭知易科罰金之折算標準，以資
    懲儆。
據上論斷，應依刑事訴訟法第二百九十九條第一項前段，家庭暴力防治法第五十條第
一款、第四款、第十三條第二項第一款、第四款，刑法第十一條前段、第二百七十七
條第一項、第五十五條、第四十一條第一項前段，罰金罰鍰提高標準條例第二條，判
決如主文。
本案經檢察官邱朝智到庭執行職務。
中      華      民      國    九十二    年      二      月    二十七    日
                                  臺灣新竹地方法院刑事第二庭
                                          法  官  楊  惠  芬
右正本證明與原本無異。
如不服本判決，應於判決送達後十日內向本院提出上訴狀( 應附繕本 )，上訴於臺灣
高等法院。
                                          書記官  鄭  明  枝
中      華      民      國    九十二    年      二      月    二十七    日
附錄本案論罪科刑法條全文：
家庭暴力防治法第五十條第一款、第四款：
違反法院依第十三條、第十五條所為之下列裁定者，為本法所稱之違反保護令罪，處
三年以下有期徒刑、拘役或科或併科新臺幣十萬元以下罰金：
一、禁止實施家庭暴力行為。
四、遠離住居所、工作場所、學校或其他特定場所。
刑法第二百七十七條第一項：
傷害人之身體或健康者，處三年以下有期徒刑、拘役或一千元以下罰金。


司法院資訊處製作；財團法人民間司法改革基金會備份。
